【裁判字號】    95,上訴,1958
【裁判日期】    951212
【裁判案由】    強盜等
【裁判全文】
臺灣高等法院高雄分院刑事判決        95年度上訴字第1958號
上  訴  人
即  被  告  酉○○
                    （現羈押於臺灣高雄看守所）
指定辯護人  本院公設辯護人  己○○
上  訴  人
即  被  告  辰○○
                    （現另案在高雄第二監獄執行中）
選任辯護人  蔡錫欽律師
            蘇勝嘉律師
上列上訴人等因強盜等案件，不服臺灣高雄地方法院94年度訴字
第3369號中華民國95年7 月19日第一審判決（起訴及移送併辦案
號：臺灣高雄地方法院檢察署94年度偵字第18103 號、25488 號
及95年度偵字第5903號），提起上訴，本院判決如下：
     主  文
上訴駁回。
     事  實
一、酉○○、辰○○2 人，為避免渠等為後述之搶奪行為遭人發
    覺而循線查獲，竟基於意圖為自己不法所有之概括犯意，持
    客觀上足以傷害人之身體，足供兇器使用之扳手，連續為下
    列之竊盜行為：於（一）94年5 月24日8 時許，在高雄縣鳥
    松鄉○○路文明巷26號前，以扳手撬開林政雲所有車牌號碼
    YR-5667 號自小客車門鎖後竊取之；（二）於94年6 月6 日
    8 時許，在高雄市○○區○○里○○街177 巷74號旁停車場
    ，以扳手撬開郭彰仁所有車牌號碼F7-1392 號自小客車門鎖
    後竊取之；（三）於94年7 月13日8 時許，在高雄市○○區
    ○○路1554號前，持扳手竊取子○○所有之車牌號碼XUW-08
    7 號機車車牌1 面。嗣後並於不詳時間將上開自小客車2 台
    分別丟棄於高雄市○○路及高雄縣仁武鄉。
二、酉○○、辰○○2 人復基於意圖為自己不法所有之搶奪概括
    犯意聯絡，於如附表一所示之時間、地點，搶奪如附表一所
    示之人之財物（其犯罪之時間、地點、行為人、犯罪手法、
    被害人及搶奪所得財物均如附表一所示）。
三、又酉○○、辰○○共同搶奪附表一編號16所示被害人丙○○
    之皮包得手後，在丙○○皮包內發現金融卡及一小紙張上寫
    有數字而知悉金融卡之密碼，復共同基於意圖為自己不法所
    有之犯意聯絡，2 人於94年8 月7 日14時57分許，前往高雄
    縣大社鄉大社工業區內某銀行自動提款機，以輸入丙○○該
    金融卡密碼之不正方法，自該自動付款設備詐領丙○○所有
    存於聯邦商業銀行帳戶內之存款新台幣（下同）共10萬元，
    得手後共同朋分花用。嗣於94年8 月10日15時10分許，在高
    高雄市三民區○○○路213 號為警查獲，並扣得上開竊得車
    牌號碼XUW-087號機車車牌1 面。
四、酉○○、辰○○復另行起意，基於強盜之不法所有概括犯意
    聯絡，以由辰○○開車、酉○○下手之模式，駕駛車牌號碼
    不詳自小客車，於附表二編號2 、3 、4 所示之時間、地點
    ，以如附表二編號2 、3 、4 所示之強暴方式，至使被害人
    巳○○、午○○、天○○不能抗拒，而取得被害人巳○○、
    午○○、天○○所有如附表二編號2、3、4所示之財物。
五、酉○○承前之概括犯意，與另一姓名、年籍資料均不詳之成
    年男子基於強盜之不法所有犯意聯絡，以由姓名、年籍資料
    均不詳之成年男子開車、酉○○下手之模式，駕駛車牌號碼
    不詳自小客車，於附表二編號1 所示之時間、地點，以如附
    表二編號1 所示之強暴方式，至使被害人陳友梅不能抗拒，
    而取得被害人陳友梅所有如附表二編號1所示之財物。
六、酉○○、辰○○承前之概括犯意，於94年6 月15日2 時23分
    許，駕駛車牌號碼不詳自小客車，行經高雄市○○○路506
    號前，見亥○○騎乘機車途經該處，即駕駛自小客車靠近亥
    ○○機車，將亥○○逼至路邊後，由酉○○下車把機車踢倒
    ，並抓著亥○○雨衣後領及皮包的帶子，將亥○○拉倒在地
    拖行至小客車右前座車門後，酉○○上車，由辰○○開車加
    速行駛，將亥○○拖行在地，使亥○○頭部外傷併頭皮撕裂
    傷、右手臂神經叢損傷、下巴及右手肘撕裂傷，而受有右上
    肢機能毀敗之重傷害，亥○○因而昏迷，酉○○、辰○○遂
    以此強暴之方式至使亥○○不能抗拒，而取得前開皮包，得
    手後旋即逃逸。
七、案經高雄市政府警察局、高雄縣政府警察局仁武分局移送臺
    灣高雄地方法院檢察署檢察官偵查起訴及移送併辦。
     理  由
壹、程序方面：
    按被告以外之人於審判外之言詞或書面陳述，除法律有規定
    者外，不得作為證據，刑事訴訟法第159 條第1項 定有明文
    。又被告以外之人於審判外之陳述，雖不符前4 條（即刑事
    訴訟法第159 條之1 至第159 條之4 之規定，而經當事人於
    審判程序同意作為證據，法院審酌該言詞陳述或書面陳述作
    成時之情況，認為適當者，亦得為證據，刑事訴訟法第159
    條之5 第1 項亦定有明文。本件被害人戌○○、癸○○、丁○○、申○○、卯○○、丙○○、地○○、子○○、乙○○
    、巳○○、未○○、庚○○、寅○○、戊○○、辛○○、甲○○於警詢中之陳述，為被告以外之人於審判外之言詞陳述
    ，而公訴人、被告酉○○、辰○○2 人及辯護人，就上開言
    詞陳述，未於本院審理過程中聲明異議，並同意作為證據，
    本院復審酌前開言詞及書面陳述作成時之情況均屬正常，且
    與本案相關之待證事實具有關連性，作為證據應屬適當，依
    前開刑事訴訟法第159 條之5 第1 項之規定，認上開陳述均
    具有證據能力。
貳、實體部分：
  一、訊據上訴人即被告酉○○、辰○○對於本案均表示認罪而
      坦承確有前揭之犯罪事實不諱，核與證人即被害人戌○○
      、癸○○、丁○○、申○○、卯○○、丙○○、地○○、
      子○○、乙○○、巳○○、未○○、庚○○、孫麗燕、戊○○、辛○○、甲○○於警詢中之陳述；證人即被害人丑
      ○○○、劉香蘭於原審審理中陳述之情節大致相符，並有
      搜索扣押筆錄、扣押物品目錄表、被害人癸○○、丑○○○、地○○、子○○出具之贓物認領保管單、聯邦商業銀
      行交易明細查詢單、診斷證明書、車輛、車牌失竊資料個
      別查詢報表、查詢車牌認可資料在卷可稽，復有Ｔ型扳手
      2 支、手套1 雙扣案足憑，則被告2 人前開自白顯與事實
      相符，堪以採信。
  二、被告酉○○之辯護人雖為酉○○辯稱：原判決所列強盜罪
      部分，被告等之作案手法，係以駕駛汽車靠近被害人，擬
      從車中伸手搶奪財物，因被害人突見汽車靠近，一時緊張
      而跌倒，並非被告等蓄意駕車撞擊，被告等並未攜帶兇器
      或出言恐嚇，使被害人不能抗拒，而強取財物，應只構成
      搶奪罪云云。被告辰○○之辯護人亦為辰○○辯稱：被告
      等基本上只有搶奪之犯意，並無強盜之意思，係因被害人
      防護贓物，被告等才有施暴之行為，至多僅應負準強盜罪
      責，不能論以強盜罪，再被告辰○○係應酉○○之邀，由
      其開車，酉○○尋找機車騎士，趁機車騎士不備之時奪取
      其身上或掛於機車掛上之被包等財物，辰○○於犯案過
      程中，並未實施搶奪罪之構成要件行為，只是幫酉○○開
      車，便利其遂行搶奪犯行，僅幫助他人犯罪之實現，應以
      幫助犯而非正犯論處，又被害人亥○○右上肢所受之傷尚
      有可回復到7 、8 成機能之可能，尚未達到修正前刑法第
      10 條 第4 項第4 款毀敗一肢以上機能之程度，應不能論
      以強盜致重傷罪云云。但查：
    (一)被告酉○○、辰○○等係以開車撞擊被害人程志埼、陳友
      梅、巳○○、午○○、天○○機車或包夾逼到路邊再予拖
      行，或下車毆擊等強暴手段，使被害人亥○○等不能抗拒
      ，而劫取其等之財物之情，業據被害人亥○○於原審審理
      時結證稱：伊騎機車，被告等開車將伊逼到路邊，伊就停
      下來，人還在機車上，坐在該車副駕駛座的人下車想把伊
      機車踢倒，伊就跳開，他就把伊機車踢倒；他看伊置物箱
      內沒有東西，但看到伊有揹皮包，當時伊有穿雨衣，皮包
      揹在雨衣內，他就硬抓著伊的雨衣後領及皮包的帶子，把
      伊拖行到副駕駛座旁的地上，然後另一人就開車，把伊拖
      行在地上，當時還沒有把皮包搶走，伊被拖行以後就昏倒
      了，醒來時人已經在醫院，皮包已經不見了等語（見原審
      卷第297-301 頁）。被害人陳友梅於原審審理時證稱：行
      搶的人是開車撞伊所騎機車車尾，伊機車就倒地壓在伊身
      上，該車副駕駛座的人就下車搶伊皮包，他們原是跟蹤伊
      ，再故意撞伊，因撞擊力很大，伊倒地時腳部受擦、挫傷
      ，且被機車壓住，身體疼痛頭暈，無法馬上起身，有跟歹
      徒拉扯，但爬不起來等語（見原審卷第301-304 頁）。被
      害人午○○於原審審理時結證稱：行搶的人從後面撞伊機
      車車尾，伊被撞倒地，有一人下車將伊掛在機車前面踏板
      上掛勾之被包搶走等語（見原審卷第357-360 頁）。被害
      人天○○於原審審理時亦結證稱：當時下雨，伊機車騎得
      很慢，到自強路與新田路口時，有一台汽車開到伊旁邊將
      伊攔住，一人下車揮打伊頭部安全帽，伊到地後爬起機車
      要走，那人再揮打伊一拳，伊又倒地，他就拔下伊機車鑰
      匙，打開置物箱拿走伊放在裡面之皮包等語（見原審卷第
      413-417 頁）。被害人巳○○於原審審理中亦結證稱：當
      天是伊男朋友載伊回家，在林森二路97巷口停車，伊站在
      巷口屋簷下，有1 台汽車經過停距離伊有2 部車遠之地方
      ，又倒車停在伊面前，坐在副駕駛座的人拉伊到路邊，動
      手拉伊皮包，伊被拉倒在地上，皮包就被搶走了，當時伊
      會害怕，沒有反抗等語（見原審卷第369-372 頁）。由上
      述諸證人之證詞觀之，足見被告等確有以撞擊、毆打、拖
      行等強暴方式對被害人陳友梅、亥○○、午○○、天○○
      、巳○○施以強暴手段而強取財物。被告酉○○之辯護人
      辯稱被告等之作案手法，係以駕駛汽車靠近被害人之方式
      奪取財物，是被害人一時緊張跌倒，非被告等蓄意駕車撞
      擊，被告等並未施用使人不能抗拒之強制力云云，核與實
      情不符，應不足取。
    (二)按搶奪與強盜雖同具不法得財之意思，然搶奪僅係乘人不
      備公然掠取，若施用強暴、脅迫或他法使被害人身體或精
      神上處於不能抗拒之狀態，而取其財物或令其交付者，則
      為強盜，最高法院94年臺上字第2266號判決意旨可資參照
      。次按所謂強暴，係指直接或間接對於人之身體施以暴力
      ，壓制被害人之抗拒，或使被害人處於不能抗拒之狀態而
      言；而強盜罪之所謂「不能抗拒」，係指行為人所為之強
      暴、脅迫等不法行為，就當時之具體事實，予以客觀之判
      斷，足使被害人身體上或精神上達於不能或顯難抗拒之程
      度而言，最高法院94年度臺上字第3004號判決、94年臺上
      字第2266號判決亦採同旨。本案被告酉○○夥同另一姓名
      、年籍資料均不詳之成年男子共同基於為自己不法所有之
      意圖，以汽車將被害人陳友梅撞倒在地之方式，由被告酉
      ○○強取被害人陳友梅皮包，以及被告酉○○夥同辰○○
      ，以汽車將被害人午○○撞倒在地，徒手毆打被害人天○○，強拉被害人巳○○、亥○○拖行之方式，由被告酉○○強取被害人午○○、天○○、巳○○、亥○○皮包，參
      諸案發時間係在凌晨2 時許至5 時許之深夜，行人稀少被
      害人陳友梅、午○○、天○○、巳○○、亥○○均為力氣
      較小之女子，處於如此客觀環境，衡諸常情，實已足以令
      一般人感受生命、身體遭受積極迫切之危害，因此被告等
      之強暴行為，於客觀上自已達使一般人在身體上、精神上
      處於不能抗拒之狀態，故本件被告等於案發之際確係施以
      暴力且已達壓抑前開被害人意思之程度，至為明確。且被
      告酉○○、辰○○以駕駛汽車包夾被害人，或撞擊被害人
      機車、或下手毆打被害人，或開車拖行被害人之方式，被
      告2 人在客觀上已有參與結夥並分工實施犯罪之行為，復
      於事後將強盜所得財物變賣得款朋分花用，在主觀上顯有
      犯意之聯絡甚明，被告2 人所為自應論以共同正犯。至被
      告等所犯如附表一所示之搶奪行為，被告辰○○雖僅負責
      開車，然於酉○○選中目標後，辰○○即開車靠近被害人
      ，由酉○○從車窗伸手或下車搶奪被害人財物，被告等有
      分工實施犯罪之行為，亦甚明灼，自應論以共同正犯（犯
      罪事實五部分除外）。被告辰○○之辯護人認辰○○非為
      自己犯罪之意思，僅提供助力，方便酉○○實施搶奪，應
      論以搶奪罪之幫助犯云云，應不足採。
    (三)又按加重結果犯，以行為人能預見其結果之發生為要件，
      所謂能預見乃指客觀情形而言，與主觀上有無預見之情形
      不同，若主觀上有預見，而結果之發生又不違背其本意時
      ，則屬故意範圍，最高法院47年台上字第920 號判例意旨
      可資參照。查被害人亥○○遭被告強拉至車門門邊，並遭
      開車加速拖行，在此情形下，有可能因拖行摩擦地面等而
      使頭部、肢體或身體任一部位有受重傷之可能，則從客觀
      情形而言，對此一結果，被告2 人均應有預見之可能。又
      被害人亥○○因上開暴行，受有頭部外傷併頭皮撕裂傷、
      右手臂神經叢損傷、下巴及右手肘撕裂傷，導致受有右上
      肢機能毀敗，且其右手無法舉起，幾乎每天上醫院作復健
      ，以增進關節之活動度，已作了一年多，如不復健，肌肉
      即會萎縮，要復健多久醫師也不知道，且無法回復到原來
      之機能，頂多只可能回復到7 、8 成而已，但亦只是可能
      而已，並不確定，現在手腕需以三角帶佩撐，如放下來約
      10分鐘，因血液循環不好，手臂就會發黑壞死等情，除據
      被害人亥○○於原審及本院審理時證述明確外，並領取有
      「中度肢障」之中華民國身心障礙手冊該手冊且記載「無
      需從新鑑定」之情，有上揭障礙手冊影本、高雄醫學大學
      附設中和紀念醫院出具之診斷證明書及函覆、財團法人義
      大醫院出具之診斷證明書及函覆在卷可資佐證，是被害人
      亥○○之右上肢業已毀敗，即或未全毀敗，亦已達身體健
      康有重大不治或難治之程度，自屬重傷害，應無可疑。
    (四)綜上所述，被告2 人之辯護人上開辯解，無非係諉責避重
      就輕之詞，不足採信，被告等事證已甚明確，犯行均堪認
      定，應予依法論科。
  三、論罪部分：
    (一)被告行為後，刑法於95年7 月1 日修正公布施行，而按行
      為後法律有變更者，適用行為時之法律，但行為後之法律
      有利於行為人者，適用最有利於行為人之法律，現行刑法
      第2條 第1 項定有明文。刑法第2 條本身雖經修正，但刑
      法第2 條既屬適用法律之準據法，本身尚無比較新舊法之
      問題，應一律適用裁判時之現行刑法第2 條規定以決定適
      用之刑罰法律，核先敘明。又以本次刑法修正之比較新舊
      法，應就罪刑有關之共犯、未遂犯、想像競合犯、牽連犯
      、連續犯、結合犯，以及累犯加重、自首減輕暨其他法定
      加減原因（如身分加減）與加減例等一切情形，綜其全部
      罪刑之結果而為比較（見最高法院95年度第8 次刑庭會議
      決議）。經查：
      1.被告行為後，刑法第10條第4 項已於95年7 月1 日修正
        公布施行，就刑法所稱「重傷害」之定義有所變更，舊
        法係規定：「稱重傷者，謂左列傷害：一、毀敗1 目或
        2 目之之視能。二、毀敗1 耳或2 耳之聽能。三、毀敗
        語能、味能或嗅能。四、毀敗1 肢以上之機能。五、毀
        敗生殖之機能。六、其他於身體或健康，有重大不治或
        難治之傷害。」新法則規定：「稱重傷者，謂下列傷害
        ：一、毀敗或嚴重減損1 目或2 目之視能。二、毀敗或
        嚴重減損1 耳或2 耳之聽能。三、毀敗或嚴重減損語能
        、味能或嗅能。四、毀敗或嚴重減損1 肢以上之機能。
        五、毀敗或嚴重減損生殖之機能。六、其他於身體或健
        康，有重大不治或難治之傷害。」，新舊法比較結果，
        新法並未較有利於被告，依刑法第2 條第1 項前段，自
        應依舊法（修正前刑法第10條第4 項）規定，認定被害
        人所受傷害是否為「重傷害」。
      2.修正後刑法第28條關於成立共同正犯之標準，將原來共
        同正犯之共同「實施」犯罪，改為共同「實行」犯罪，
        剔除完全未參與犯罪相關行為「實行」之「陰謀共同正
        犯」及「預備共同正犯」，是修正後之共同正犯之可罰
        性要件之範圍業已限縮，乃屬行為可罰性要件之變更，
        自應比較新舊法，惟不論適用修正前後之刑法第28條規
        定，被告2 人均應成立共同正犯，故修正後之刑法並非
        較有利於被告，即應依修正後刑法第2 條第1 項前段規
        定，適用修正前刑法第28條之規定。
      3.修正後刑法第55條規定，業已刪除牽連犯之規定，故犯
        一罪而其方法或結果之行為犯他罪名者，依修正前即行
        為時之刑法第55條規定，應從一重之罪處斷，而依修正
        後規定，則已無牽連犯可資適用，即應將各犯行以數罪
        併合處罰，是以適用修正前關於牽連犯之規定，對被告
        2 人自係較有利。
      4.被告行為後，刑法第56條連續犯之規定業經刪除，則被
        告之數犯罪行為，於新法施行後，應予分論併罰。此刪
        除雖非犯罪構成要件之變更，但顯已影響行為人刑罰之
        法律效果，自屬法律有變更，依刑法第2 條第1 項規定
        ，比較新、舊法結果，仍應適用較有利於被告之行為時
        法律即舊法論以連續犯。
      5.又修正前刑法第51條規定：「數罪併罰，分別宣告其罪
        之刑，依左列各款定其應執行者：」其中第5 款規定：
        「宣告多數有期徒刑者，於各刑中之最長期以上，各刑
        合併之刑期以下，定其刑期。但不得逾二十年。」修正
        後刑法第51條第5 款規定：「宣告多數有期徒刑者，於
        各刑中之最長期以上，各刑合併之刑期以下，定其刑期
        。但不得逾三十年。」比較結果，修正後刑法並非較有
        利於行為人，依刑法第2 條第1 項前段之規定，仍應依
        修正前刑法第51條第5 款規定，定其應執行之刑。
      6.綜合上述，各條文修正前、後之比較，95年7 月1 日修
        正施行後之刑法規定並未有利於被告，揆諸前揭最高法
        院決議及修正後刑法第2 條第1 項前段、後段規定之「
        從舊、從輕」原則，自應全部適用被告行為時之法律，
        即修正前刑法之相關規定予以論處。
    (二)按刑法第321 條第1 項第3 款之攜帶兇器竊盜罪，係以行
      為人攜帶兇器竊盜為其加重條件，此所謂兇器，其種類並
      無限制，凡客觀上足對人之生命、身體、安全構成威脅，
      具有危險性之兇器均屬之，且祇須行竊時攜帶此種具有危
      險性之兇器為已足，並不以攜帶之初有行兇之意圖為必要
      （最高法院79年臺上字第5253號判例足資參照）。被告2
      人持以竊取前開自小客車及車牌之扳手係金屬材質，且既
      足撬開車門鎖及旋下懸掛車牌之螺絲，顯見其有相當之長
      度及硬度，客觀上自足對人之生命、身體、安全構成威脅
      ，要屬兇器無訛，是核被告酉○○、辰○○就前開犯罪事
      實一所為，係犯刑法第321 條第1 項第3 款之攜帶兇器竊
      盜罪；就前開犯罪事實二所示（附表一編號2 至16所為，
      係犯刑法第325 條第1 項之搶奪罪；就前開犯罪事實二所
      示附表一編號1 所為，係犯刑法第325 條第3 項、第1項
      之搶奪未遂罪。又被告2 人前開犯罪事實三所示，持搶得
      之金融卡至自動櫃員機而輸入密碼指令之不正方法，使銀
      行交付存款之所為，係犯刑法第339 條之2 第1 項之以不
      正方法由自動付款設備取財罪。被告酉○○就前開犯罪事
      實四、五所為，係犯刑法第328 條第1 項強盜罪；被告辰
      ○○就前開犯罪事實四所為，係犯刑法第328 條第1 項強
      盜罪；被告酉○○、辰○○就前開犯罪事實六所為，係犯
      刑法第328 條第3 項犯強盜罪因而致人重傷罪。
    (三)被告酉○○、辰○○就前開竊盜、搶奪、以不正方法由自
      動付款設備取財及前開犯罪事實四、六之強盜等犯行，有
      犯意聯絡及行為分擔，均為共同正犯。被告酉○○及另一
      姓名、年籍資料均不詳之成年男子就前開犯罪事實五之強
      盜等犯行，有犯意聯絡及行為分擔，均為共同正犯。
    (四)被告2 人先後犯加重竊盜犯行，時間緊接、方法相同，觸
      犯構成要件相同之罪名，顯係基於概括之犯意反覆為之，
      為連續犯，應依修正前刑法第56條之規定，論以一罪。被
      告2 人先後多次搶奪既遂及搶奪未遂犯行，亦時間緊接，
      犯罪基本構成要件相同，顯係基於概括犯意為之，亦應依
      連續犯之規定，以情節較重之搶奪既遂罪論以一罪，並加
      重其刑。被告2 人先後多次強盜犯行、犯強盜罪因而致人
      重傷犯行，時間緊接，觸犯構成要件相同之罪，顯係基於
      概括犯意為之，應依刑法第56條規定，以犯強盜罪因而致
      人重傷一罪論，並依法就有期徒刑部分加重其刑（無期徒
      刑部分不得加重）。又公訴人就被告所犯前開刑法第328
      條第1 項強盜罪及刑法第328 條第3 項犯強盜罪因而致人
      重傷罪部分（除後述併案部分外），於事實已記載明確，
      而誤引刑法第325 條，尚有不合，惟其社會基本事實同一
      ，本院自得變更起訴法條。
    (五)被告2 人所犯前開加重竊盜罪、搶奪罪、以不正方法由自
      動付款設備取財罪間，均有方法結果之牽連關係，應依修
      正前刑法第55條規定，均從一重之搶奪罪處斷。又被告2
      人所犯上開搶奪罪、強盜罪2 罪間，犯意各別，行為互異
      ，應予分論併罰。
    (六)前開犯罪事實一竊盜犯行、前開犯罪事實二附表一編號3
      、6 、8 、9 、10、12、13所示之搶奪犯行，前開犯罪事
      實四附表二編號1 、2 所示之強盜犯行，雖未據檢察官起
      訴，但既與起訴部分分別有連續犯、牽連犯之裁判上一罪
      關係，且經檢察官請求併案審理自為起訴效力所及，本院
      均得併予審究。
  四、原審因而適用刑法第2 條第1 項前段、修正前刑法第28條
      、第55條、第56條、刑法第339 條之2 、第321 條第1 項
      第3 款、第325 條、第328 條第1 項、第3 項後段、第38
      條第1 項第2 款、修正前刑法第51條第5 款，罰金罰鍰提
      高標準條例第1 條前段，審酌被告2 人為青壯之年，卻不
      思以正當方式賺取財物，為貪圖不法利益，竟為前開多起
      搶奪犯行，2 人以騎乘機車或駕駛自小客車互為協力之方
      式，針對騎機車之婦女，猝然接近後出手行搶，其中更有
      在白晝所犯者，顯見其等膽大行徑，足使一般社會大眾心
      生恐慌、畏懼，危害社會治安甚鉅，且其所為搶奪犯行達
      16次之多，並以搶得之金融卡詐取財物、由自動櫃員機冒
      領現金，嚴重危害交易秩序，犯罪情節難認輕微，且又不
      顧被害人安危，以開車撞擊、毆打、拖行等強暴方式，使
      被害人不能抗拒，而強盜被害人財物，對於被害人身心所
      造成之危害至鉅，且致被害人亥○○受有右上肢體功能毀
      敗之重大傷害，又迄未均與被害人等達成和解，足見其惡
      性重大，不宜輕縱，復參以被告酉○○所為之犯行次數較
      被告辰○○為多，且被告酉○○為主要下手之人、惡性較
      負責開車之被告辰○○為重等一切情狀，就強盜致重傷害
      罪，均科處被告酉○○、辰○○各有期徒刑玖年，就搶奪
      部分，科處被告酉○○有期徒刑年肆月，科處辰○○有
      期徒刑年，並定應執行刑為酉○○有期徒刑拾貳年，辰
      ○○有期徒刑拾壹年捌月。又敘明扣案之T 型扳手2 支、
      手套1 雙，均係供被告2 人犯罪所用之物，且為被告辰○○所有之物，業據被告辰○○供陳明確，在共犯責任範圍
      內，均依刑法第38條第1 項第2 款之規定，併予宣告沒收
      。另扣案電擊棒1 支、相機1 台、皮包14個、漢神百貨禮
      券10張、行動電話5 支、警棍型長刀1 支、牛仔褲2 件、
      黑色長袖上衣4 件、黑色短袖上衣2 件、白色短袖上衣1
      件、黑底白灰條紋上衣1 件，均無證據證明與被告2 人前
      開犯行有何關聯，亦非違禁物，敘明均不為沒收之宣告。
      其認事用法皆無不合，量刑亦稱允當，被告等上訴以原判
      決量刑太重，及被告等之辯護人為上開之辯解，而指摘原
      判決不當，非有理由，應予駁回。
據上論結，應依刑事訴訟法第368 條，判決如主文。
本案經檢察官許月雲到庭執行職務。
中    華    民    國    95    年    12    月    12    日
                  刑事第四庭    審判長法  官  蕭權閔
                                      法  官  吳進寶
                                      法  官  陳吉雄
以上正本證明與原本無異。
如不服本判決應於收受本判決後10日內向本院提出上訴書狀，其
未敘述上訴理由者，並得於提起上訴後10日內向本院補提理由書
狀（均須按他造當事人之人數附繕本)「 切勿逕送上級法院」。
中    華    民    國    95    年    12    月    13    日
                                書   記   官  梁美姿
附錄本判決論罪科刑法條：
刑法第321條第1項第3款
（加重竊盜罪）
犯竊盜罪而有左列情形之一者，處6 月以上、5 年以下有期徒刑
：
三  攜帶兇器而犯之者。
刑法第325條
（普通搶奪罪）
意圖為自己或第三人不法之所有，而搶奪他人之動產者，處6 月
以上5 年以下有期徒刑。
因而致人於死者，處無期徒刑或7 年以上有期徒刑，致重傷者，
處3 年以上10年以下有期徒刑。
第 1 項之未遂犯罰之。
刑法第328條第3項、第1項
（普通強盜罪）
意圖為自己或第三人不法之所有，以強暴、脅迫、藥劑、催眠術
或他法，至使不能抗拒，而取他人之物或使其交付者，為強盜罪
，處5 年以上有期徒刑。
犯強盜罪因而致人於死者，處死刑、無期徒刑或10年以上有期徒
刑；致重傷者，處無期徒刑或7 年以上有期徒刑。
刑法第339條之2第1項
（違法由自動付款設備取得他人之物之處罰）
意圖為自己或第三人不法之所有，以不正方法由自動付款設備取
得他人之物者，處3 年以下有期徒刑、拘役或1 萬元以下罰金。
 附表一：（搶奪之犯行）
┌────┬──┬────┬──────┬──────┬─────────┬──────┐
│行 為 人│編號│被 害 人│  時    間  │  地    點  │    犯罪手法      │搶奪所得財物│
├────┼──┼────┼──────┼──────┼─────────┼──────┤
│酉○○、│０１│戌○○  │94年5月24日 │高雄市前鎮區│酉○○、辰○○以駕│未得逞      │
│辰○○  │    │        │4時41分許   │新光路與中山│駛汽車之方式至湯凱│            │
│        │    │        │            │路口        │雁附近，由酉○○下│            │
│        │    │        │            │            │車，以左手搶拉湯凱│            │
│        │    │        │            │            │雁之手提包，戌○○│            │
│        │    │        │            │            │大聲尖叫並緊抓不放│            │
│        │    │        │            │            │，大樓管理員聞聲出│            │
│        │    │        │            │            │來查看，酉○○才放│            │
│        │    │        │            │            │棄跑回車上逃逸    │            │
│        ├──┼────┼──────┼──────┼─────────┼──────┤
│        │０２│癸○○  │94年6月2日  │高雄市苓雅區│酉○○、辰○○以駕│猴子牌藍色手│
│        │    │        │4時55分許   │四維二路146 │駛汽車之方式接近至│提袋1 只（內│
│        │    │        │            │號香格里拉酒│癸○○搭乘之機車旁│有西施犬、身│
│        │    │        │            │店對面      │，由酉○○將頭手伸│份證、駕照、│
│        │    │        │            │            │出車外，趁其不備，│健保卡、新台│
│        │    │        │            │            │搶走癸○○手上之藍│幣3萬餘元） │
│        │    │        │            │            │色手提袋1 只      │            │
│        ├──┼────┼──────┼──────┼─────────┼──────┤
│        │０３│乙○○  │94年6月2日  │高雄市新興區│酉○○、辰○○駕駛│黑色皮包1只 │
│        │    │        │13時許      │林森二路94巷│汽車之方式接近古曉│（內有G-PLUS│
│        │    │        │            │口          │智之機車旁，由曾銘│牌手機1支） │
│        │    │        │            │            │隆將手伸出車外，趁│            │
│        │    │        │            │            │其不注意行搶其揹於│            │
│        │    │        │            │            │左側之皮包，並於拉│            │
│        │    │        │            │            │扯時令乙○○摔倒在│            │
│        │    │        │            │            │地，酉○○下車將皮│            │
│        │    │        │            │            │包拿走            │            │
│        ├──┼────┼──────┼──────┼─────────┼──────┤
│        │０４│丁○○  │94年6月6日  │高雄市苓雅區│酉○○、辰○○駕駛│藍色手提包1 │
│        │    │        │5時50分許   │三多四路70號│汽車接近丁○○之機│只（內有新台│
│        │    │        │            │前          │車旁，趁其不備，由│幣1,000 元、│
│        │    │        │            │            │酉○○將手伸出車外│信用卡1 張、│
│        │    │        │            │            │搶走丁○○置於腰前│金融卡1 張、│
│        │    │        │            │            │之藍色手提包1 只  │健保卡1 張、│
│        │    │        │            │            │                  │OLYMPUS 牌數│
│        │    │        │            │            │                  │位相機1 台、│
│        │    │        │            │            │                  │PLAYBOY 牌短│
│        │    │        │            │            │                  │皮夾、身份證│
│        │    │        │            │            │                  │）          │
│        ├──┼────┼──────┼──────┼─────────┼──────┤
│        │０５│申○○  │94年6月8日  │高雄市三民區│酉○○、辰○○駕駛│棕色手提袋1 │
│        │    │        │6時11分許   │中博高架橋上│汽車接近申○○騎乘│只（內有新台│
│        │    │        │            │            │之機車旁，趁其不備│幣6,000 元、│
│        │    │        │            │            │，由酉○○頭手伸出│身份證2 張、│
│        │    │        │            │            │車外搶走申○○掛在│駕照、行照、│
│        │    │        │            │            │脖子上之棕色手提袋│家樂福信用卡│
│        │    │        │            │            │1只               │、現金4,000 │
│        │    │        │            │            │                  │元）        │
│        ├──┼────┼──────┼──────┼─────────┼──────┤
│        │０６│未○○  │94年6月15日 │高雄市三民區│酉○○、辰○○以駕│牛仔布小皮包│
│        │    │        │2時許       │察哈爾街與自│駛汽車之方式至陳鳳│1只（內有水 │
│        │    │        │            │由路口      │錦機車旁攔阻，由曾│電費收據等物│
│        │    │        │            │            │銘隆下車，未○○即│品）        │
│        │    │        │            │            │丟下機車向高醫方向│            │
│        │    │        │            │            │跑掉，酉○○即拔起│            │
│        │    │        │            │            │其機車鑰匙並開啟機│            │
│        │    │        │            │            │車置物箱，搶走其內│            │
│        │    │        │            │            │之牛仔布小皮包1只 │            │
│        ├──┼────┼──────┼──────┼─────────┼──────┤
│        │０７│丑○○○│94年6月16日 │高雄市苓雅區│酉○○、辰○○以駕│新台幣8,000 │
│        │    │        │4時40分許   │和平路上南和│駛汽車之方式至范姜│元、皮包1 只│
│        │    │        │            │游泳池對面  │淑貞機車前阻攔，由│（內有身份證│
│        │    │        │            │            │酉○○下車拔其機車│、健保卡、信│
│        │    │        │            │            │鑰匙及開機車置物箱│用卡、行動電│
│        │    │        │            │            │，置物箱找不到東西│話、禮券、  │
│        │    │        │            │            │，就叫丑○○○把錢│8,000餘元） │
│        │    │        │            │            │拿出來，丑○○○即│            │
│        │    │        │            │            │將錢拿出來，並將雨│            │
│        │    │        │            │            │衣脫下把皮包給曾銘│            │
│        │    │        │            │            │隆                │            │
│        ├──┼────┼──────┼──────┼─────────┼──────┤
│        │０８│庚○○、│94年6月21日 │高雄市前鎮區│酉○○、辰○○駕駛│庚○○所有之│
│        │    │壬○○  │5時許       │廣西路與廣州│汽車接近庚○○駕駛│小布袋手提包│
│        │    │（相載）│            │街口        │搭載壬○○之機車，│1只（內有現 │
│        │    │        │            │            │不慎碰撞使機車倒地│金1,800 元）│
│        │    │        │            │            │，酉○○即下車行搶│及壬○○所有│
│        │    │        │            │            │庚○○之小布袋手提│之咖啡色手提│
│        │    │        │            │            │包及壬○○之咖啡色│包1 只（內有│
│        │    │        │            │            │提包              │現金1000多元│
│        │    │        │            │            │                  │、手機1 支）│
│        ├──┼────┼──────┼──────┼─────────┼──────┤
│        │０９│寅○○  │94年6月21日 │高雄市新興區│酉○○、辰○○以駕│墨綠色皮包1 │
│        │    │        │5時10分許   │七賢一路233 │駛汽車之方式擠近至│只（內有現金│
│        │    │        │            │號前        │寅○○無法騎乘機車│10萬元、聯邦│
│        │    │        │            │            │，從其左後方由曾銘│銀行信用卡4 │
│        │    │        │            │            │隆伸手行搶寅○○揹│張、臺新銀行│
│        │    │        │            │            │在左肩上之皮包1 只│信用卡1張、 │
│        │    │        │            │            │                  │台灣中小企銀│
│        │    │        │            │            │                  │金融卡1張、 │
│        │    │        │            │            │                  │本人身份證1 │
│        │    │        │            │            │                  │張、汽機車駕│
│        │    │        │            │            │                  │照、健保卡、│
│        │    │        │            │            │                  │行動電話3支-│
│        │    │        │            │            │                  │三星牌、摩托│
│        │    │        │            │            │                  │羅拉牌、宏基│
│        │    │        │            │            │                  │牌）        │
│        ├──┼────┼──────┼──────┼─────────┼──────┤
│        │１０│辛○○  │94年6月23日 │高雄市三民區│酉○○、辰○○以駕│鑰匙1串     │
│        │    │        │4時40分許   │九如二路53號│駛汽車之方式對騎乘│            │
│        │    │        │            │前          │機車之辛○○行搶，│            │
│        │    │        │            │            │                  │            │
│        ├──┼────┼──────┼──────┼─────────┼──────┤
│        │１１│劉香蘭  │94年6月23日 │高雄市苓雅區│酉○○、辰○○以駕│手提袋1只（ │
│        │    │        │4時50分許   │德安街8號   │駛汽車之方式將劉香│內有新台幣  │
│        │    │        │            │            │蘭機車攔下，由曾銘│35,000元、證│
│        │    │        │            │            │隆下車欲拔機車鑰匙│件、存摺5本 │
│        │    │        │            │            │，劉香蘭將機車鑰匙│、印章5或6顆│
│        │    │        │            │            │搶走並喊救命，曾銘│、手機1支） │
│        │    │        │            │            │隆即打劉香蘭一巴掌│            │
│        │    │        │            │            │，劉香蘭便趕緊離開│            │
│        │    │        │            │            │，後來回到現場時，│            │
│        │    │        │            │            │機車置物箱內的手提│            │
│        │    │        │            │            │袋已遭取走        │            │
│        ├──┼────┼──────┼──────┼─────────┼──────┤
│        │１２│呂梅    │94年6月23日 │高雄市三民區│酉○○、辰○○以駕│黑色皮包1只 │
│        │    │        │5時41分許   │大裕路333號 │駛汽車之方式碰撞騎│（內有現金  │
│        │    │        │            │            │乘機車之呂梅，並由│4,000 餘元、│
│        │    │        │            │            │酉○○下車取機車鑰│身份證、健保│
│        │    │        │            │            │匙打開置物箱將其內│卡、行動電話│
│        │    │        │            │            │之黑色手提包拿走  │2支）       │
│        ├──┼────┼──────┼──────┼─────────┼──────┤
│        │    │        │4時10分許   │光華路與英德│駛汽車之方式至月鳳│（內有現金  │
│        │    │        │            │街口        │秋騎乘之機車旁，趁│35,000元、三│
│        │    │        │            │            │其不備，由酉○○頭│星牌E308型手│
│        │    │        │            │            │手伸出車外搶走月鳳│機1支、西門 │
│        │    │        │            │            │秋側揹於左肩之黑色│子牌SL55型手│
│        │    │        │            │            │皮包1 只          │機1支、信用 │
│        │    │        │            │            │                  │卡6張、駕照 │
│        │    │        │            │            │                  │、健保卡3張 │
│        │    │        │            │            │                  │、身份證）  │
│        ├──┼────┼──────┼──────┼─────────┼──────┤
│        │１４│卯○○  │94年8月7日  │高雄市左營區│酉○○、辰○○共乘│咖啡色中型皮│
│        │    │        │13時45分許  │明誠二路261 │一台機車，逆向行駛│包1只（內有 │
│        │    │        │            │巷18號前    │向卯○○騎去，趁其│身份證、健保│
│        │    │        │            │            │不備，由後座之曾銘│卡、駕照、印│
│        │    │        │            │            │隆以左手行搶卯○○│章、鑰匙2串 │
│        │    │        │            │            │提於右手之皮包    │、現金600元 │
│        │    │        │            │            │                  │、信用卡1張 │
│        │    │        │            │            │                  │、提款卡2張 │
│        │    │        │            │            │                  │、NOKIA牌手 │
│        │    │        │            │            │                  │機1支、東訊 │
│        │    │        │            │            │                  │牌手機1支、 │
│        │    │        │            │            │                  │項鍊1條、   │
│        │    │        │            │            │                  │ITECII牌藍芽│
│        │    │        │            │            │                  │耳機1支）   │
│        ├──┼────┼──────┼──────┼─────────┼──────┤
│        │１５│地○○  │94年8月7日  │高雄市三民區│酉○○、辰○○共乘│皮包1 只    │
│        │    │        │14時5分許   │大豐二路194 │一台機車，自地○○│（內有現金約│
│        │    │        │            │號前        │左後方騎去，趁其不│6,000 元、  │
│        │    │        │            │            │備，由後座之酉○○│NOKIA 牌手機│
│        │    │        │            │            │下手行搶其揹在左手│1 支、身份證│
│        │    │        │            │            │之皮包            │、駕照、中國│
│        │    │        │            │            │                  │信託及玉山銀│
│        │    │        │            │            │                  │行信用卡各1 │
│        │    │        │            │            │                  │張、健保卡）│
│        ├──┼────┼──────┼──────┼─────────┼──────┤
│        │１６│丙○○  │94年8月7日  │高雄市新興區│酉○○、辰○○共乘│皮包1只（內 │
│        │    │        │14時35分許  │仁愛一街21號│一台機車，趁其不備│有現金2,000 │
│        │    │        │            │前          │，由後座之酉○○從│多元、郵局提│
│        │    │        │            │            │丙○○後面搶走其掛│款卡1 張、萬│
│        │    │        │            │            │在手上之皮包      │泰銀行提款卡│
│        │    │        │            │            │                  │1張 、現金卡│
│        │    │        │            │            │                  │1張 、信用卡│
│        │    │        │            │            │                  │1張 、聯邦銀│
│        │    │        │            │            │                  │行信用卡2 張│
│        │    │        │            │            │                  │、現金卡1 張│
│        │    │        │            │            │                  │、一銀信用卡│
│        │    │        │            │            │                  │1張 、中國信│
│        │    │        │            │            │                  │託銀行信用卡│
│        │    │        │            │            │                  │2張 、大眾銀│
│        │    │        │            │            │                  │行現金卡1 張│
│        │    │        │            │            │                  │、信用卡1 張│
│        │    │        │            │            │                  │、王泰淵郵局│
│        │    │        │            │            │                  │提款卡1 張、│
│        │    │        │            │            │                  │手機2 支、身│
│        │    │        │            │            │                  │份證、健保卡│
│        │    │        │            │            │                  │、殘障手冊、│
│        │    │        │            │            │                  │駕照、機車行│
│        │    │        │            │            │                  │照、兩女兒健│
│        │    │        │            │            │                  │保卡2 張、板│
│        │    │        │            │            │                  │信銀行現金卡│
│        │    │        │            │            │                  │1張 、一銀金│
│        │    │        │            │            │                  │融卡1 張、台│
│        │    │        │            │            │                  │北富邦金融卡│
│        │    │        │            │            │                  │1張 、慶豐金│
│        │    │        │            │            │                  │融卡合併卡1 │
│        │    │        │            │            │                  │張） (（提款│
│        │    │        │            │            │                  │卡被盜領10萬│
│        │    │        │            │            │                  │元）        │
└────┴──┴────┴──────┴──────┴─────────┴──────┘
 附表二：（強盜之犯行）
┌────┬──┬────┬──────┬──────┬─────────┬──────┐
│行 為 人│編號│被 害 人│  時    間  │  地    點  │    犯罪手法      │  所得財物  │
├────┼──┼────┼──────┼──────┼─────────┼──────┤
│酉○○  │０１│陳友梅  │94年6月6日  │高雄縣鳥松鄉│酉○○與另一不詳男│皮包1只（內 │
│        │    │        │4時40分許   │大華村本館路│子駕駛汽車自後方撞│有新台幣    │
│        │    │        │            │62號前      │擊陳友梅之機車，陳│6,000 元、身│
│        │    │        │            │            │友梅因而跌倒在地而│份證、機車駕│
│        │    │        │            │            │不能抗拒，酉○○立│照、健保卡、│
│        │    │        │            │            │即以此強暴方式強盜│銀行信用卡2 │
│        │    │        │            │            │陳友梅所有財物。  │張）        │
├────┼──┼────┼──────┼──────┼─────────┼──────┤
│酉○○、│０２│巳○○  │94年6月2日  │高雄市三民區│酉○○、辰○○以駕│LV牌咖啡色皮│
│辰○○  │    │        │4時26分許   │大豐一路130 │駛汽車之方式至許曉│包1只       │
│        │    │        │            │號          │琳面前，由酉○○下│            │
│        │    │        │            │            │車拉住巳○○之左手│            │
│        │    │        │            │            │，將巳○○拖行，以│            │
│        │    │        │            │            │此強暴方式致使許曉│            │
│        │    │        │            │            │琳不能抗拒而鬆手，│            │
│        │    │        │            │            │遂取得皮包。      │            │
│        ├──┼────┼──────┼──────┼─────────┼──────┤
│        │０３│午○○  │94年6月9日  │高雄市前鎮區│酉○○與辰○○駕駛│手提袋1只（ │
│        │    │        │5時35分許   │籬仔內131之1│汽車自後方撞擊郭素│內有小皮夾、│
│        │    │        │            │號中大木業公│娥之機車，午○○因│行動電話、金│
│        │    │        │            │司前        │而跌倒在地而不能抗│融卡、信用卡│
│        │    │        │            │            │拒曾，即以此強暴方│、新台幣    │
│        │    │        │            │            │式強盜午○○所有財│42,000元）  │
│        │    │        │            │            │物。              │            │
│        ├──┼────┼──────┼──────┼─────────┼──────┤
│        │０４│天○○  │94年6月15日 │高雄市苓雅區│酉○○、辰○○以駕│皮包1只（內 │
│        │    │        │2時50分許   │新田路與自強│駛汽車之方式至董倩│有新台幣    │
│        │    │        │            │路口（自強三│梅機車旁將其攔住，│35,000元、信│
│        │    │        │            │路255號前） │由酉○○下車徒手毆│用卡、金融卡│
│        │    │        │            │            │擊打其安全帽，董倩│、健保卡、機│
│        │    │        │            │            │梅連人帶車倒在地上│車行照、汽車│
│        │    │        │            │            │，後爬起來牽機車預│駕照、DIOR牌│
│        │    │        │            │            │備要走，酉○○又再│皮夾）      │
│        │    │        │            │            │徒手毆擊一拳將其連│            │
│        │    │        │            │            │人帶車打倒在地，即│            │
│        │    │        │            │            │以此強暴手段取得董│            │
│        │    │        │            │            │倩梅之機車鑰匙，並│            │
│        │    │        │            │            │打開機車置物箱拿走│            │
│        │    │        │            │            │裡面的皮包。      │            │
└────┴──┴────┴──────┴──────┴─────────┴──────┘
                                                    Ｆ


司法院資訊處製作；財團法人民間司法改革基金會備份。
